【裁判字號】    95,訴,1335
【裁判日期】    950906
【裁判案由】    毒品危害防制條例
【裁判全文】
臺灣彰化地方法院刑事判決              95年度訴字第1335號
公  訴  人  臺灣彰化地方法院檢察署檢察官
被      告  甲○○
                    （現在臺灣彰化看守所）
上列被告因毒品危害防制條例案件，經檢察官提起公訴（九十五
年度毒偵字第二七０五號），並經檢察官移送併案（九十五年度
毒偵字第三０九五號），被告於準備程序中就被訴及併案事實均
為有罪之陳述，經告知簡式審判程序之旨，並聽取公訴人、被告
之意見後，由本院合議庭裁定由受命法官獨任進行簡式審判程序
，判決如下：
    主  文
甲○○施用第一級毒品，累犯，處有期徒刑壹年陸月，扣案如附
表壹所示之物沒收銷燬之，扣案如附表貳所示之物沒收之。
    犯罪事實
一、甲○○前曾於民國九十年八月二十五日，因施用第一、二級
    毒品案件，經本院以九十年度訴字第七七六號分別判處有期
    徒刑十月、一年，並定應執行刑為有期徒刑一年八月確定；
    又於九十一年五月十九日，因施用第一、二級毒品案件，經
    本院以九十一年度訴字第二七一號分別判處有期徒刑一年二
    月、十一月，並定應執行刑為有期徒刑一年十一月確定，上
    揭刑期經入監接續執行後，於九十四年八月八日假釋，所餘
    期間付保護管束，前開保護管束期間已於九十五年二月二十
    六日屆滿未經撤銷而視為執行完畢。其又曾因施用毒品案件
    ，經送執行觀察、勒戒後，因認無繼續施用毒品之傾向，於
    八十七年七月一日執行完畢釋放，並於八十七年八月三十一
    日，經本院以八十七年度易字第八０六號判決免刑確定；復
    因施用第二級毒品案件，經送執行觀察、勒戒後，因認有繼
    續施用毒品之傾向（所為施用第二級毒品犯行，已於八十八
    年三月十二日，經本院以八十七年度易字第一七九九號判處
    有期徒刑九確定），乃接續執行強制戒治，後經戒治所評定
    合格，認無繼續戒治之必要，於八十八年七月二十八日停止
    戒治，所餘期間付保護管束，前開保護管束業於八十八年十
    月十四日屆滿而執行完畢；再因上開經本院九十年度訴字第
    七七六號判處罪刑確定之施用第一、二級毒品犯行，經送執
    行強制戒治，後經停止戒治及撤銷停止戒治入所續執行所餘
    之強制戒治期間，已於九十一年九月三十日執行完畢出所【
    後又於九十五年六月十四日，又因違反毒品危害防制條例案
    件，經本院以九十五年度訴字第八四七號判決，判處應執行
    有期徒刑二年四月（施用第一級毒品一年四月、施用第二級
    毒品一年一月，二罪併定），後並於九十五年七月二十一日
    確定】。詎仍不知警惕，復於上開強制戒治執行完畢釋放後
    五年內，竟又另行基於施用第一級毒品海洛因之犯意，接續
    自九十五年七月一日晚間十一時許起至九十五年七月九日上
    午十一時許止，以平均約二天施用一次之量，在彰化縣員林
    鎮○○里○○街一五七巷旁排水溝岸邊附近，以將少許第一
    級毒品海洛因粉末置入注射針筒內羼水稀釋後，再以針筒注
    射手臂血管之方式，接續施用第一級毒品海洛因多次。嗣先
    於九十五年七月二日下午三時許，經警在彰化縣埔心鄉○○
    村○○街土地公廟前，發現其騎駛車牌號碼ＩＤＡ－六一０
    號機車後載徐崇恩（所涉毒品案件，由檢察官另行處理）形
    跡可疑，欲趨前盤查其身分證件時，甲○○見狀即將屬其所
    有之第一級毒品海洛因一包（驗餘淨重０點二０公克、空包
    裝重０點三四公克）丟棄在一旁地上，後仍遭警發現上開丟
    棄在地上之第一級毒品海洛因一包而當場查獲，後為警所採
    集之尿液經送檢驗，其結果確呈現嗎啡陽性反應。後又於九
    十五年七月九日下午五時許，又經警持本院所核發之索搜票
    在其彰化縣埔心鄉○○村○○路二四九號住處內執行搜索，
    後經甲○○同意於當日採集尿液送驗，其結果確呈現有嗎啡
    陽性反應。
二、案經彰化縣警察局溪湖分局報請臺灣彰化地方法院檢察署檢
    察官偵查起訴及彰化縣警察局員林分局報請臺灣彰化地方法
    院檢察署檢察官偵查後移送併案審理。
    理  由
一、上揭接續施用第一級毒品海洛因多次之犯罪事實，業據被告
    甲○○於本院審理時均坦承不諱，而被告先後於九十五年七
    月二日下午三時許及九十五年七月九日下午五時許，為警所
    採集之尿液經送檢驗，其結果確均呈現嗎啡陽性反應，分別
    有詮昕科技股份有限公司濫用藥物尿液檢驗報告二紙附卷可
    稽，此外，復有被告所有供其施用之第一級毒品海洛因及供
    前開第一級毒品海洛因包裝用之外包裝袋一只扣案足資佐證
    ，而該扣案之不明藥物白色粉末一包，經送請法務部調查局
    鑑定之結果，亦確含有毒品海洛因成分（驗餘淨重０點二０
    公克、空包裝重０點三四公克），此亦有法務部調查局九十
    五年八月十五日調科壹字第一四００一三一七二號鑑定通知
    書影本一紙在卷可憑，則被告就其接續施用第一級毒品海洛
    因多次之自白核與事實相符，足堪採信。另被告曾因施用毒
    品案件，經送執行觀察、勒戒後，因認無繼續施用毒品之傾
    向，於八十七年七月一日執行完畢釋放，並於八十七年八月
    三十一日，經本院以八十七年度易字第八０六號判決免刑確
    定；復因施用第二級毒品案件，經送執行觀察、勒戒後，因
    認有繼續施用毒品之傾向，乃接續執行強制戒治，後經戒治
    所評定合格，認無繼續戒治之必要，於八十八年七月二十八
    日停止戒治，所餘期間付保護管束，前開保護管束業於八十
    八年十月十四日屆滿而執行完畢；再因上開經本院九十年度
    訴字第七七六號判處罪刑確定之施用第一、二級毒品犯行，
    經送執行強制戒治，後經停止戒治及撤銷停止戒治入所續執
    行所餘之強制戒治期間，已於九十一年九月三十日執行完畢
    出所，故被告於強制戒治執行完畢釋放後五年內，再為施用
    第一級毒品之犯行，本件事證明確，被告施用第一級毒品海
    洛因之犯行洵堪認定。
二、查我國刑法自九十五年七月一日起廢除連續犯之適用，有關
    客觀上具有數行為外觀之犯罪究應為如何之論罪，此在犯罪
    態樣不同及所侵害法益數不同之情況下，究應論以數罪併罰
    （如先後竊盜數人所侵害之法益為數個人財產法益）或接續
    犯（如密接同時、地竊盜同一人之財物而侵害單一個人財產
    法益），甚或其他之實質上一罪（如集合犯等）而論處罪刑
    ，此似宜審酌犯罪行為人犯罪之決意，及時間之差距、空間
    之緊密否，所侵害之法益數等為綜合之判斷，同時更應避免
    產生刑罰過重之不合理現象。按海洛因係毒品危害防制條例
    所定之第一級毒品，不得非法施用。是被告甲○○施用第一
    級毒品海洛因之行為，核係犯毒品危害防制條例第十條第一
    項之施用第一級毒品罪。查被告為供施用第一級毒品而持有
    該級毒品之低度行為，應為施用之高度行為所吸收，不另論
    罪。次查本件被告雖有先後多次施用第一級毒品海洛因之犯
    行，惟衡以犯罪之時間（平均約二天一次，且係將一次所購
    得之毒品分次施用）及空間（均係在同一地點施用），與所
    侵害之法益數（施用毒品係侵害同一法益），顯見本件被告
    應係利用同一機會，在同一時段就同一犯罪構成事實，本於
    單一犯意而接續進行，以實現一犯罪構成要件之單一行為，
    自係屬接續犯，應以一施用第一級毒品罪論處。另公訴人雖
    未敘及被告自九十五年七月二日下午二時許起至九十五年七
    月九日上午十一時許止，接續多次施用第一級毒品海洛因之
    犯行（即檢察官移送併案之九十五年度毒偵字第三０九五號
    部分），惟此未敘及部分之接續施用第一級毒品海洛因之犯
    行與檢察官起訴被告接續施用第一級毒品海洛因多次部分，
    既係利用同一機會，在同一時段就同一犯罪構成事實，本於
    單一犯意接續進行，以實現一犯罪構成要件，而有接續犯包
    括一罪之關係，應為起訴效力所及，本院自得併予審理，附
    此敘明。至公訴人於起訴書內雖提及有關施用毒品成癮或有
    施用毒品之習慣者，應為集合犯，惟此部分於本案因尚無從
    證明，故自不應逕論以集合犯，此公訴人尚有誤會，同此敘
    明。末查被告前曾於九十年八月二十五日，因施用第一、二
    級毒品案件，經本院以九十年度訴字第七七六號分別判處有
    期徒刑十月、一年，並定應執行刑為有期徒刑一年八月確定
    ；又於九十一年五月十九日，因施用第一、二級毒品案件，
    經本院以九十一年度訴字第二七一號分別判處有期徒刑一年
    二月、十一月，並定應執行刑為有期徒刑一年十一月確定，
    上揭刑期經入監接續執行後，於九十四年八月八日假釋，所
    餘期間付保護管束，前開保護管束期間已於九十五年二月二
    十六日屆滿未經撤銷而視為執行完畢，有臺灣高等法院被告
    前案紀錄表、在監在押全國紀錄表及臺灣彰化地方法院檢察
    署刑案資料查註紀錄表各一份在卷可稽，其於受有期徒刑執
    行完畢後，五年以內故意再犯本件有期徒刑以上之罪，為累
    犯，應依刑法第四十七條第一項之規定加重其刑。爰審酌被
    告曾因施用毒品經送觀察、勒戒及令入戒治處所施以強制戒
    治，而仍未知警惕又再犯本案之罪，足見其雖經觀察、勒戒
    及強制戒治等治療程序，仍未徹底袪除施用毒品之惡習，猶
    再次施用，致深陷毒癮而難以自拔，顯未能善體國家設置觀
    察、勒戒機構，協助毒品施用者戒除毒癮之良法美意，惟念
    及施用毒品本質上係戕害自身健康之行為，尚未嚴重破壞社
    會秩序或侵害他人權益，及其施用第一級毒品海洛因之期間
    長短、次數，犯罪之動機、目的、所生危害及犯罪後坦承犯
    行態度尚屬良好等一切情狀，量處如主文所示之刑，以示懲
    儆。
三、至扣案如附表壹所示之第一級毒品海洛因（驗餘淨重０點二
    ０公克）係屬第一級毒品，應依毒品危害防制條例第十八條
    第一項前段之規定沒收銷燬之。又扣案如附表貳所示之供前
    開第一級毒品海洛因包裝用之外包裝袋一只，依前揭法務部
    調查局之鑑定報告記載（空包裝重０點三四公克），足認前
    開供第一級毒品海洛因包裝用之外包裝袋一只，係可與包裝
    內之毒品分離，而外包裝袋主要作用在於包裹毒品，防其裸
    露、潮濕，便於被告攜帶施用毒品，且屬被告所有，業據被
    告供承在卷，爰依刑法第三十八條第一項第二款之規定宣告
    沒收（最高法院九十三年度臺上字第二七四三號判決意旨參
    見），附此敘明。
據上論斷，應依刑事訴訟法第二百七十三條之一第一項、第二百
九十九條第一項前段，毒品危害防制條例第十條第一項、第二十
三條第二項、第十八條第一項前段，刑法第十一條、第四十七條
第一項、第三十八條第一項第二款，判決如主文。
本案經檢察官吳芙如到庭執行職務。
中    華    民    國    九十五    年    九    月  六  日
                  刑事第二庭    法  官  許旭聖
以上正本證明與原本無異。
如不服本判決，應於判決送達後十日內，向本院提出上訴狀（須
附繕本），上訴於臺灣高等法院臺中分院。
中    華    民    國    九十五    年    九    月  六  日
                                書記官  黃幼華
附錄論罪科刑法條
毒品危害防制條例第十條第一項：
施用第一級毒品者，處六月以上五年以下有期徒刑。
附    表    壹：
編號
一、扣案之第一級毒品海洛因（驗餘淨重０點二０公克）。
附    表    貳：（以下係屬被告甲○○所有）
編號
一、扣案之供前開附表壹編號一、所示第一級毒品海洛因包裝用
    之外包裝袋一只。


司法院資訊處製作；財團法人民間司法改革基金會備份。
